【裁判字號】    99,上易,1135
【裁判日期】    990927
【裁判案由】    竊盜
【裁判全文】
臺灣高等法院臺中分院刑事判決        99年度上易字第1135號
上  訴  人  臺灣南投地方法院檢察署檢察官
被      告  郭金鳳
上列上訴人因被告竊盜案件，不服臺灣南投地方法院99年度易字
第109號中華民國99年7月13日第一審判決（起訴案號：臺灣南投
地方法院檢察署99年度偵字第651號），提起上訴，本院判決如
下：
    主  文
上訴駁回。
    理  由
一、按依刑事訴訟法第350條、第361條、第362條、第367條規定
    ，不服地方法院之第一審判決而上訴者，須提出上訴書狀，
    並應敘述具體理由，為上訴必備之程式；其所提出之書狀未
    敘述上訴理由，或僅曾以言詞陳述上訴理由者，均應於上訴
    期間屆滿後20日內補提理由書於第一審法院。第一審法院經
    形式審查，認逾期未補提上訴理由者，應定期間先命補正；
    逾期未補正者，為上訴不合法律上之程式，應以裁定駁回。
    倘已提出上訴理由，但所提非屬具體理由者，則由第二審法
    院以上訴不合法律上之程式，判決駁回。而所謂具體理由，
    必係依據卷內既有訴訟資料或提出新事證，指摘或表明第一
    審判決有何採證認事、用法或量刑等足以影響判決本旨之不
    當或違法，而構成應予撤銷之具體事由，始克當之（例如：
    依憑證據法則具體指出所採證據何以不具證據能力，或依憑
    卷證資料，明確指出所為證據證明力之判斷如何違背經驗、
    論理法則）；倘僅泛言原判決認定事實錯誤、違背法令、量
    刑失之過重或輕縱，而未依上揭意旨指出具體事由，或形式
    上雖已指出具體事由，然該事由縱使屬實，亦不足以認為原
    判決有何不當或違法者（例如：對不具有調查必要性之證據
    ，法院未依聲請調查亦未說明理由，或援用證據不當，但除
    去該證據仍應為同一事實之認定），皆難謂係具體理由，俾
    與第二審上訴制度旨在請求第二審法院撤銷、變更第一審不
    當或違法之判決，以實現個案救濟之立法目的相契合，並節
    制濫行上訴（最高法院97年度臺上字第892號刑事判決意旨
    參照）。
二、檢察官上訴意旨略以：本件經原審於審理中當庭勘驗失竊當
    日監視錄影光碟結果如下：
    10時42分28秒：櫃台左邊有放置紅色內褲，從錄影光碟看不
    出有幾件紅色內褲。（註：證人游麗玲稱：失竊的物品就是
    該紅色內褲三件，這三件紅色內褲是被告之前挑選之後放在
    該處。被告稱：內褲是紫色的，我只挑選二件放在那裡）。
    10時43分05秒：被告出現於監視畫面挑選內衣。
    10時43分35秒至53秒：其他客人到櫃台，由證人游麗玲結帳
    。
    10時44分05秒：被告靠近櫃台。
    10時44分07秒：證人游麗玲在櫃台，被告拿挑選之內衣到櫃
    台。
    10時44分17秒：被告離開櫃台轉身向後挑選衣物。
    10時44分26秒：被告手拿挑選的內褲回到櫃台。
    10時44分35秒：被告把櫃台上原有的內衣翻動，將挑選的內
    褲放置於櫃台上原有的內衣下面，無法看清楚當時櫃台上是
    否有原先放置於櫃台上的內褲。
    10時44分39秒：被告轉身離開櫃台，依監視錄影畫面，並沒
    有看到被告手上有拿衣物，也沒有看到被告將手放進皮包或
    衣服口袋裡面。
    10時44分47秒：證人游麗玲把被告挑選的內衣褲移到櫃台中
    央。
    10時45分52秒：被告另拿其他內衣回櫃台。
    10時45分53秒：其他客人結帳後離開櫃台。
    10時46分26秒：被告離開櫃台。
    10時47分23秒：被告又拿挑選的內褲回到櫃台。
    10時47分50秒：被告與證人游麗玲在櫃台翻找物品。
    依上開勘驗結果，堪可認定系爭內褲失竊時間，係發生在98
    年12月19日10時42分28秒起迄同日10時47分50秒前，且在此
    段時間內，雖有其他客人到櫃台結帳，然僅為「接近」櫃台
    ，而非「接觸」櫃檯上置放之系爭失竊內褲，是該段時間內
    ，僅有被告及證人游麗玲曾經「接觸」系爭失竊內褲；再自
    監視錄影光碟觀之，證人游麗玲於發現物品失竊後，急於找
    尋失竊物品甚切，另證人游麗玲與被告亦無仇恨，當無故意
    誣陷被告之必要，應可排除證人游麗玲監守自盜之可能。又
    被告於同日10時44分26秒拿挑選之內褲回到櫃台，於同日10
    時44分35秒將櫃台上原有之內衣翻動，將挑選之內褲放置於
    櫃台上原有內衣下面，隨即於10時44分39秒轉身離開櫃台，
    此際，監視錄影光碟僅錄到被告之背影，無法錄得被告手上
    是否有拿衣物，並將手放進皮包或衣服口袋內等情，乃事理
    之常，而不能遽以認定被告並未將體積甚小之系爭失竊內褲
    藏置在其身上某處。另原審判決認定被告果有竊取犯行，衡
    情應無於證人游麗玲發現物品失竊後，仍在店內與證人一同
    幫忙尋找，且證人游麗玲亦當場檢查被告之側背包，並未發
    現系爭失竊內褲，而認被告辯稱未竊取內褲等語，尚堪採信
    。惟證人游麗玲係於為被告結帳時，即發現內褲失竊，斯時
    被告若未配合證人游麗玲尋找系爭失竊內褲，反而容易遭致
    懷疑，是被告虛以配合證人游麗玲尋找失竊內褲應與常情相
    符，再證人游麗玲僅檢查被告之側背包，並未檢查被告之身
    體，亦難憑為被告有利之證據。本件系爭失竊內褲僅有被告
    與證人游麗玲「接觸」過，證人游麗玲亦無誣陷被告之動機
    ，揆諸首揭判例說明，原審判處被告無罪，尚嫌速斷。請將
    原判決撤銷，更為適當合法之判決云云。
三、經查：
  (一)本件檢察官因不服地方法院之第一審判決，於99年8月11日
    向原審法院提出上訴書並敘明上訴理由，依刑事訴訟法第36
    1條第2項條文、立法修正理由及上開最高法院判決意旨，倘
    已提出上訴理由，但所提非屬具體理由者，由第二審法院以
    上訴不合法律上之程式，以判決駁回之。至於上訴理由是否
    具體，係屬第二審法院審查範圍，不在命補正之列（參見法
    院辦理刑事訴訟案件應行注意事項第162點），合先敘明。
  (二)本件經原審當庭勘驗案發當日監視錄影光碟監視畫面（見原
    審卷第23、24頁），依勘驗錄影光碟結果觀之，於監視錄影
    畫面10時42分28秒時，失竊紅色內褲仍放置於櫃台左邊桌面
    上方，至監視錄影畫面10時47分23秒被告回到櫃台準備結帳
    ，期間被告並無拿取原放置於櫃台左邊紅色內褲之行為，亦
    未見被告有將雙手放入皮包或衣服口袋之舉動。又失竊內褲
    原放置於櫃台左方，於監視錄影畫面10時44分47秒時，證人
    游麗玲有將櫃台左方被告所挑選之內衣褲整堆移到櫃台中央
    之行為，足認證人游麗玲曾搬動原放置失竊內褲處之衣物。
    復依證人游麗玲於原審證述：伊於監視錄影畫面10時44分47
    秒將被告挑選內衣褲移到櫃台中央時，並未發現內褲失竊等
    語（見原審卷第25頁）。是失竊之內褲原雖放置於櫃台左方
    ，然嗣後被告將其挑選之內衣亦置於同處後，證人游麗玲又
    將該處被告所挑選之內衣整堆移到櫃台中央，原放置失竊內
    褲該處上之衣物既曾遭證人游麗玲移動，依監視錄影畫面又
    無法看出當時內褲是否已失竊，尚難依監視光碟錄影畫面認
    定被告有何竊盜之犯行。再者，依證人游麗玲於偵訊及原審
    之證述，其並未親眼見到被告有竊取行為，遲至被告準備結
    帳時，證人游麗玲始發現3件內褲不見，且證人游麗玲無法
    確認內褲係何時遭竊，況系爭內褲3件於監視錄影畫面10時
    42分28秒放置於櫃台左方至證人游麗玲發現失竊期間，除被
    告外，尚有其他客人分別於監視錄影畫面10時43分35秒至53
    秒、10時45分53秒至櫃台結帳離去，足認原放置失竊內褲之
    櫃台左方，於遭竊期間，尚有其他客人接近，並非僅有被告
    接觸櫃台。又證人游麗玲於警詢時雖證述：伊為被告結帳時
    ，發現3件內褲不見了，被告身上大衣有明顯鼓起，伊看見
    被告大衣內有一棕色手背包等語（見警卷第3頁背面）。惟
    證人游麗玲於原審證述：伊失竊之3件內褲折起來體積很小
    ，被告當天所穿的大衣，係因被告將其側背包放在大衣裡面
    ，所以被告穿的大衣明顯鼓起（見原審卷第25頁）。是依上
    開證人游麗玲之證述，被告穿著之大衣鼓起，係因其內有側
    背包所致，尚無法證明被告身上確實藏有失竊之內褲。此外
    ，原審復審酌被告於證人游麗玲向其詢問有無拿取原置於櫃
    台左方之內褲時，被告當場即否認，並與證人游麗玲一同在
    櫃台附近尋找失竊之內褲，被告有打開側背包讓證人游麗玲
    查看，並未發現被告之側背包內有何異狀，被告事後並留下
    自己之電話予證人游麗玲（見警卷第2頁、原審卷第11頁）
    ，及證人游麗玲於原審亦證述：其發現內褲失竊當時，被告
    有與其一起在櫃台附近尋找不見的內褲，被告也有同意將身
    上背包讓其檢查，其當時有大致看一下被告的側背包裡面，
    並沒有發現失竊之內褲（見原審卷第25頁），暨被告於監視
    錄影畫面10時47分50秒時，確有與店員游麗玲一同尋找失竊
    物品，並讓店員游麗玲查看其側背包等情，認定被告辯稱其
    並無竊取內褲等語，尚堪採信。原審經調查結果，認公訴人
    所舉證據，並無法證明被告有何竊盜犯行，本案依現有之事
    證，尚無法形成被告有公訴人所指犯行之有罪心證，已詳予
    論述其理由，形式上觀之，核無不合。
  (三)檢察官雖以前揭理由提起上訴，惟按刑事訴訟法第161條第1
    項規定：檢察官就被告犯罪事實，應負舉證責任，並指出證
    明之方法。因此，檢察官對於起訴之犯罪事實，應負提出證
    據及說服之實質舉證責任。倘其所提出之直接證據或間接證
    據，或其所指出之證明方法，並未達到通常一般之人均不致
    有所懷疑，而得確信其為真實之程度，而有合理之懷疑存在
    而無從使事實審法院得有罪之確信時，基於無罪推定之原則
    ，即應為被告無罪判決之諭知（最高法院76年台上字第4986
    號、92年台上字第128號判例意旨參照）。本件公訴人認被
    告涉犯竊盜罪嫌所憑之證據，並無法證明被告有何竊盜犯行
    ，本案依現有之事證，尚無法形成被告有公訴人所指犯行之
    有罪心證，已如前述。檢察官提起本件上訴，並未再舉出其
    他新事實或新證據，徒執已經原審指駁之事證，重為事實上
    之爭辯，未明確指出所為證據證明力之判斷有何違背經驗、
    論理法則等足以影響判決本旨之不當或違法，而構成應予撤
    銷之具體事由，揆諸首揭判決意旨，本件檢察官之上訴不合
    法律上之程式，應予駁回，並不經言詞辯論為之。
四、據上論斷，應依刑事訴訟法第367條前段、第372條，判決如
    主文。
中    華    民    國    99    年    9    月    27    日
            刑事第十一庭  審判長法  官  郭  同  奇
                                法  官  洪  曉  能
                                法  官  許  冰  芬
以上正本證明與原本無異。
不得上訴。
                                書記官  賴  成  育
中    華    民    國    99    年    9    月    27    日

司法院資訊處製作；財團法人民間司法改革基金會備份。
